【裁判字號】    95,訴,2720
【裁判日期】    951024
【裁判案由】    強盜等
【裁判全文】
臺灣板橋地方法院刑事判決              95年度訴字第2720號
公  訴  人  臺灣板橋地方法院檢察署檢察官
被      告  乙○○
指定辯護人  本院公設辯護人丙○○
上列被告因強盜等案件，經檢察官提起公訴（95年度偵字第1965
4 號），本院判決如下：
    主  文
乙○○以強暴使人行無義務之事，累犯，處有期徒刑參月，如易
科罰金，以新臺幣壹仟元折算壹日。
被訴傷害部分公訴不受理。
    事  實
一、乙○○前因公共危險、竊盜等案件，經法院判處有期徒刑5
    年、3 月，應執行有期徒刑5 年2 月確定，入監執行後，於
    民國90年1 月21日假釋出獄，交付保護管束至92年4 月9 日
    期滿未經撤銷而以已執行完畢論。乙○○與丁○○曾短暫交
    往，因丁○○有意疏遠，乙○○乃於95年8 月14日凌晨3 時
    30分許，前往臺北縣板橋市○○路12巷26號2 樓「來來卡拉
    OK店」尋找丁○○，並要求丁○○與其一同返回臺北市○○
    區○○路168 巷49弄59號2 樓之1 住處，經丁○○拒絕後，
    乙○○竟基於使人行無義務之事之故意，徒手強拉丁○○離
    開「來來卡拉OK店」，丁○○因不願離開，遂以手用力勾住
    「來來卡拉OK店」之大門門把，二人因而在臺北縣板橋市○○路12巷26號1 、2 樓樓梯間僵持不下，嗣丁○○趁機跑回
    「來來卡拉OK店」內，乙○○亦自後追入，二人繼續爭執不
    下，乙○○為使丁○○與其一同返家，遂強行取走丁○○之
    皮包，將之斜背於身上，迫使丁○○與其一同步出「來來卡
    拉OK店」，並以手勒住丁○○之頸部，強拉丁○○下樓，以
    上開強暴方式使丁○○行無義務之事，嗣因店內顧客甲○○
    前來查看而與乙○○發生拉扯，丁○○亦因遭乙○○勒住頸
    部且掙扎用力過度身體不適，乙○○始放開丁○○離開現場
    ，丁○○則因以手勾住門把及遭乙○○強拉而受有左前臂脫
    皮擦傷紅腫約6 ×3 公分、右手背瘀血脫皮約5 ×4 公分、
    左上臂瘀血擦傷約8 ×2 公分、右膝瘀血約6 ×1 公分等傷
    害。嗣丁○○送醫治療後報警，經警於95年8 月15日凌晨2
    時30分許，在乙○○上址住處查獲，並起出丁○○前開皮包
    1 個（內有新臺幣5965元、健保卡1 張、身分證1 張、鑰匙
    3 串、行動電話1 支）。
二、案經丁○○訴由臺北縣政府警察局板橋分局移送臺灣板橋地
    方法院檢察署檢察官偵查起訴。
    理  由
壹、有罪部分：
一、證據能力部分：
  (一)按被告以外之人於審判外之言詞或書面陳述，除法律有規定
    者外，不得作為證據，刑事訴訟法第159 條固定有明文。惟
    被告以外之人於審判外之陳述，雖不符同法第159 條之1 至
    之4 之規定，而經當事人於審判程序同意作為證據，法院審
    酌該言詞陳述或書面陳述作成時之情況，認為適當者，亦得
    為證據。查本案證人丁○○、甲○○於警詢中之證述，為審
    判外之陳述而屬傳聞證據，且不符刑事訴訟法第159 條之3
    之規定，惟公訴人、被告乙○○、辯護人就前開審判外之陳
    述，於本院審理中均表示同意引為證據，而本院審酌其陳述
    作成時之情況，核無違法取證及證明力明顯過低之瑕疵，亦
    認以之作為證據為適當，故依前開規定，上開證人於警詢中
    之陳述，自得為證據。
  (二)次按被告以外之人於偵查中向檢察官所為之陳述，除顯有不
    可信之情況者外，得為證據，刑事訴訟法第159 條之1亦 定
    有明文。查證人丁○○、甲○○於偵查中所為之陳述，業經
    具結，且其陳述時未受外力干擾及影響，無顯不可信之情形
    ，自亦得為證據。
二、訊據被告對於上揭時、地，以手強拉告訴人丁○○、強行取
    走告訴人丁○○之皮包並勒住告訴人丁○○之頸部，欲使告
    訴人丁○○與其一同離去「來來卡拉OK店」之事實坦承不諱
    ，核與證人丁○○、甲○○於警詢、偵查及本院審理中之證
    述情節相符，並有天主教耕莘醫院永和醫院乙種診斷證明書
    1 紙附卷可稽，而當時告訴人丁○○已明確表示不願離去之
    意一節，亦經證人丁○○、甲○○於本院審理中證述明確，
    復為被告所自承，被告竟不顧告訴人丁○○之反對，以上開
    強暴方式強令告訴人丁○○離去，是被告於主觀上確有使告
    訴人丁○○行無義務之事之故意甚明。本件事證明確，被告
    犯行已堪認定，應予依法論科。
三、按刑法準強盜罪，係以竊盜或搶奪為前提，在脫免逮捕之情
    形，其竊盜或搶奪既遂者，即以強盜既遂論，如竊盜或搶奪
    為未遂，即以強盜未遂論，但竊盜或搶奪不成立時，雖有脫
    免逮捕而當場施以強暴、脅迫之情形，除可能成立他罪外，
    不能以準強盜罪論，最高法院68年台上字第2772號判例意旨
    可資參照。又刑法上之搶奪罪，係以意圖為自己或他人不法
    之所有，而用不法之腕力，乘人不及抗拒之際，公然掠取在
    他人監督支配範圍內之財物，移轉於自己實力支配下為構成
    要件，是被告主觀上如無有不法所有之意圖，即無成立搶奪
    罪之餘地。查，本件被告確有於上揭時、地，未經告訴人丁○○同意而取走告訴人丁○○之皮包一節，固如前述，惟證
    人丁○○於本院審理中證稱：被告跑進店裡來找我，問我要
    不要跟他走，我跟他說我不想要回去，他硬要把我帶走，他
    一直問我要不要跟他走，我說不要，他就把我放在左邊椅子
    上的皮包拉走，我要把皮包搶回來，人就被一起拉著走，後
    來到1 、2 樓之間，他就一直兇我，我就跟他起爭執，我趁
    機衝上樓，他就在後面一直追我，他從後面追上來勒住我的
    脖子，我的手就勾住門把，他還是硬要把我往樓下拉；我帶
    警察去找被告之前，有打過好幾次電話給他，他說他在家，
    我就跟他說我等一下到你家樓下找你，你把皮包拿下來給我
    ，被告就叫我要上去拿，我們就一直爭執，我才帶警察過去
    ，帶警察過去時，皮包裡面少了1 本電話本及1 支小鳥的羽
    毛，其他都沒有少等語（見本院95年10月11日審判筆錄第5
    、8 頁），其於偵查中亦證稱：被告突然闖進來找我，他硬
    把我拉出去到1 樓，後來我很害怕就衝回2 樓，我坐回我位
    子，被告又上來叫我跟他走，他就用手掐住我脖子要我跟他
    出去，且拿了我皮包拉我出去等語（見偵查卷第55、56頁）
    ，證人甲○○於本院審理中亦證稱：被告進來說要找丁○○
    ，一直叫丁○○出去，丁○○不願意，被告就一直拖丁○○
    要出去，出去後的情形我也不清楚，後來丁○○衝店內說報
    警，被告也衝進店內，二人又繼續談，談得不愉快，被告就
    把丁○○的皮包掛在身上要走，丁○○拉著不讓他走，就被
    他拉出去，我就跟出去，要被告把皮包還給丁○○，被告不
    還，還一手勒著丁○○，丁○○好像身體不舒服，被告就離
    開了等語（見本院95年10月11 日 審判筆錄第11、12頁），
    互核渠等證述情節大致相符，自堪採信，可見被告當日係為
    要求告訴人丁○○與其一同返家，始前往「來來卡拉OK店」
    尋找告訴人丁○○，惟告訴人丁○○一再堅決表示不願與其
    離去，被告始有強拉告訴人丁○○及強取告訴人丁○○皮包
    之舉；且由被告取得告訴人丁○○皮包後之舉動觀察，被告
    在取得告訴人丁○○之皮包後，並非急於自行離開現場，而
    係繼續強拉告訴人丁○○與其一同離去，甚至在被告返家後
    ，告訴人丁○○以電話與被告聯絡時，被告仍持續表示希望
    告訴人丁○○前往其住處取回皮包，衡情，倘被告拿取告訴
    人丁○○皮包之目的係在搶奪，被告既已取得皮包，自會迅
    速離去現場為是，豈有繼續留在現場與告訴人丁○○爭論是
    否一同返家，及與告訴人丁○○爭執要在何處歸還皮包之必
    要，輔以告訴人丁○○皮包內有價值之財物並未短少，此與
    一般搶奪行為人之目的即在取得有經濟價值之財物甚為不同
    ，益徵被告取走告訴人丁○○皮包之目的僅係在迫使告訴人
    丁○○與其一同返家或自行前往其住家，其主觀上並無不法
    所有之意圖甚明。是核被告所為，應係犯刑法第304 條第1
    項之使人行無義務之事罪，公訴意旨漏未斟酌上情，認被告
    所為係犯刑法第329 條之準強盜罪，容有未洽，惟其起訴之
    基本事實同一，本院自得予以審理，並變更其起訴法條。又
    刑法第304 條之使人行無義務之事罪，原以強暴、脅迫為構
    成要件，其因而致普通傷害，乃強暴、脅迫當然之結果，除
    另有傷害故意外，仍祇成立該條項之罪，無同法第277 條第
    1 項之適用，而告訴人丁○○所受左前臂脫皮擦傷紅腫約6
    ×3 公分、右手背瘀血脫皮約5 ×4 公分、左上臂瘀血擦傷
    約8 ×2 公分、右膝瘀血約6 ×1 公分等傷害，均係被告在
    拉扯告訴人丁○○或告訴人丁○○在抵抗被告拉扯之過程中
    所造成，被告別無其他傷害告訴人丁○○之行為一節，亦據
    證人丁○○於本院審理中證述綦詳，是難認被告另有傷害告
    訴人丁○○之故意，自不另構成刑法第277 條第1 項之傷害
    罪，附此敘明。又被告前因公共危險、竊盜等案件，經法院
    判處有期徒刑5 年、3 月，應執行有期徒刑5 年2 月確定，
    入監執行後，於90年1 月21日假釋出獄，交付保護管束至92
    年4 月9 日期滿未經撤銷而以已執行完畢論等情，此有臺灣
    高等法院被告前案紀錄表1 份在卷可憑，其受有期徒刑之執
    行完畢後，5 年以內再犯本件有期徒刑以上之罪，為累犯，
    應依刑法第47條第1 項之規定加重其刑。爰審酌被告遇事不
    知理性處理，為私人情慾而以強暴方式使告訴人丁○○行無
    義務之事，使告訴人丁○○受有精神上相當之恐懼，兼衡其
    犯罪之動機、目的、手段、犯罪後之態度等一切情狀，量處
    如主文所示之刑，並諭知易科罰金之折算標準，以示懲儆。
貳、公訴不受理部分：
一、公訴意旨略以：被告乙○○基於傷害人之身體之故意，於95
    年8 月14日凌晨3 時30分許，在臺北縣板橋市○○路12巷26
    號2 樓「來來卡拉OK店」，將丁○○拉到1 樓，徒手毆打丁○○，致其受有左前臂脫皮擦傷紅腫、右手背瘀血脫皮、左
    上臂瘀血擦傷、右膝瘀血等傷害，因認被告另涉有刑法第
    277條第1項之傷害罪嫌。
二、按告訴乃論之罪，告訴人於第一審辯論終結前得撤回其告訴
    ，又告訴經撤回者，應諭知不受理之判決，刑事訴訟法第
    238 條第1 項、第303 第3 款分別定有明文。
三、查本件告訴人丁○○告訴被告乙○○傷害案件，公訴意旨認
    被告係觸犯刑法第277 條第1 項之傷害罪，依同法第287 條
    前段規定，須告訴乃論。茲據告訴人丁○○於本院95年10月
    11日審理程序中，當庭撤回告訴，有本院95年10月11日審判
    筆錄可佐，依照首開說明，本件被告被訴傷害部分自應逕為
    諭知不受理之判決。
據上論斷，應依刑事訴訟法第299 條第1 項前段、第300 條、第
303 條第3 款，刑法第304 條第1 項、第47條第1 項、第41條第
1 項前段，刑法施行法第1 條之1 ，判決如主文。
本案經檢察官黃怡華到庭執行職務。
中    華    民    國    95    年    10    月    24    日
                  刑事第十六庭  審判長法  官  白光華
                                      法  官  楊志雄
                                      法  官  曾淑娟
如不服本判決應於送達後10日內向本院提出上訴狀
以上正本證明與原本無異。
                                      書記官  郭宇修
中    華    民    國    95    年    10    月    24    日
附錄本案論罪科刑法條全文：
中華民國刑法第304條
以強暴、脅迫使人行無義務之事或妨害人行使權利者，處3 年以
下有期徒刑、拘役或3 百元以下罰金。
前項之未遂犯罰之。


司法院資訊處製作；財團法人民間司法改革基金會備份。
